【裁判字號】    90,易,2078
【裁判日期】    901217
【裁判案由】    家庭暴力防治法
【裁判全文】
臺灣板橋地方法院刑事判決                          九十年度易字第二七八號
    公訴人  臺灣板橋地方法院檢察署檢察官
    被  告  丁○○
右列被告因傷害案件，經檢察官提起公訴（九十年度偵字第七五六一號），本院判決
如左：
    主  文
丁○○無罪。
    理  由
一、公訴意旨略以：被告丁○○與甲○○二人係夫妻關係，民國八十九年六月二十九
    日下午七時許，丁○○飲酒後返回台北縣中和市○○路九二號五樓住處，竟基於
    傷害之犯意，無故毆打甲○○，致甲○○受有左手肘部皮下瘀血、右手肘部皮下
    瘀血、左膝部皮下瘀血及左下腿部背側皮下瘀血等傷害。因認被告涉有刑法第二
    百七十七條第一項之普通傷害嫌等語。
二、訊據被告丁○○堅決否認有何上開公訴意旨所指時地之傷害犯行，並以：伊於八
    十九年六月二十九日前即搬離前開中和市之租處，係伊表哥載伊及伊小孩一起返
    回彰化老家，而告訴人則於八十九年四月間即至其娘家住，伊不可能在八十九年
    六月二十九日晚間毆打告訴人，伊與告訴人發生爭執係在八十九年六月二十一日
    ，因當天為甲○○生日，伊不讓告訴人去陪酒，所以才爭執等語置辯。
三、按犯罪事實應依證據認定之，無證據不得推定其犯罪事實，刑事訴訟法第一百五
    十四條定有明文。再事實之認定，應憑證據，如未能發現相當證據，或證據不足
    以證明，自不能以推測或擬制之方法，以為裁判基礎；又所謂認定犯罪事實之證
    據，係指足以認定被告確有犯罪行為之積極證據而言，而認定犯罪事實所憑之證
    據，雖不以直接證據為限，間接證據亦包括在內，然而無論直接或間接證據，其
    為訴訟上之證明，須於通常一般人均不致有所懷疑，而得確信其為真實之程度，
    始得據之為有罪之認定，倘其證明尚未達到此一程度，而有合理懷疑存在時，事
    實審復已就其心證上理由予以闡述，敘明其如何無從為有罪之確信，因而為無罪
    之判決，尚不得任意指為違法，最高法院分別著有二十九年上字第三一０五號、
    四十年度台上字第八六號、七十六年台上字第四九八六號判例可供參考。再告訴
    人之告訴，本以使被告受刑事訴追為目的，故其陳述是否與事實相符，自應調查
    其他證據，以資審認，苟其所為攻擊之詞，尚有瑕疵，則在此瑕疵未究明以前，
    即不能採為斷罪之基礎。亦有最高法院六十九年度台上字第一五三一號判決足資
    參照。本件公訴人認被告丁○○涉有傷害犯行，無非以告訴人甲○○之指訴及證
    人乙○○○之指證綦詳，而被告丁○○所提在職證明單所載任職期間與本件犯行
    時間無關，無從資被告有利之認定等資為論據。經查：
（一）告訴人甲○○於檢察官偵查及本院調查中固均指稱於八十九年六月二十九日晚
      間，在上址中和市租處遭被告毆打。惟觀諸告訴人於八十九年十二月二十七日
      警訊中係稱：「民國八十九年六月二十九日在中和市○○路九二號五樓，用拳
      打腳踢，共二十幾次，最近是八十九年六月二十日」，後於九十年二月二十六
      日警訊時復稱：「我先生丁○○於八十九年七月十三日十九時左右，在中和市
      ○○路九二號五樓用拳頭打我及用腳踢我，使我身體多處受傷，如診斷書」「
      因自我結婚後就遭我先生毆打，期間長達二十次以上，．．．我最後一次係於
      八十九年七月十三日十九時遭我先生毆打，有診斷證明書」等語，則其於警訊
      就最後一次遭被告毆打之時間，已有先後陳述不一之情形。再告訴人於警訊中
      所提出之台北市市立和平醫院八十九年七月十三日所出具之診字第八九０七０
      五三一號診斷書（偵查卷第十四頁），經本院向台北市市立和平醫院函調該診
      斷書之病歷資料，該病歷上係記載病患甲○○，於八十九年六月二十九日步行
      到院，受傷時間之欄位係記載「八十九年六月二十八日」，而於急診護理評估
      之主訴欄內則載明為「昨晚被他人打傷」，於診療紀錄上亦記有「診療日期：
      八十九年六月二十九日上午十時四十分」等節，有該和平醫院以九十年七月二
      十四日北市和醫病字第九０六０四八０五００號函檢送之病歷資料乙份在卷足
      考，是依該病歷資料所載，告訴人係於八十九年六月二十八日晚間遭毆傷，此
      均與告訴人前開指陳遭毆打之時間不符。而告訴人於本院調查及審理中原先堅
      稱係八十九年六月二十九日晚間八、九點遭被告毆打，嗣經本院提示前引病歷
      資料後，始改稱應該是二十八日晚間被打云云（本院九十年十二月三日審理筆
      錄），此益証告訴人所為指訴顯有瑕疵，難以遽採。
（二）證人即告訴人之母乙○○○於警訊及本院調查中雖均證稱：被告於八十九年六
      月二十九日在中和市○○路九十二號五樓毆打其女甲○○等語，然證人為告訴
      人之母，其證詞已難免偏頗，況其所證述日期與前引病歷資料之記載既有扞格
      ，且告訴人於本院調查中所言當天渠係趁被告上廁所時，打電話給渠母親之語
      ，與證人乙○○○於本院所稱告訴人打電話給伊云云雖屬相符，然經本院函調
      告訴人所申請裝機在上址之00000000號電話紀錄，並無八十九年六月
      份之通話紀錄乙節，亦有中華電信臺灣北區電信分公司雙和營運處以九十年七
      月三日雙服（９０）字第Ａ一三二號函檢送之電話基本資料及通聯紀錄各乙份
      及本院九十年七月十八日辦理刑案電話查詢登記表附卷可按，是證人乙○○○
      所證亦與事實有間，亦無從採認。
（三）又本院囑託臺灣彰化地方法院訊問證人陳鳴堂（即被告之表哥），經陳鳴堂於
      該法院具結證稱：（問：八十九年六月間，有無到台北縣中和市○○路九十二
      號五樓幫丁○○搬家？）印象中於八十九年六月二十四日、二十五日或二十六
      日其中一天，到中和搬家，並將丁○○小孩載回彰化芳苑鄉，其開貨車搬一趟
      ，約下午從中和出發，約在傍晚到彰化，當天丁○○有與其一起回彰化，丁○○坐後車廂，回彰化後，丁○○就未再到台北，因他需在彰化照顧小孩，而且
      農事忙，丁○○也幫家裡種菜及小黃瓜，應無暇北上，六月二十九日丁○○應
      已在彰化，其載的時候，係將丁○○及其子女一起載回，也同時載運行李等情
      甚詳（詳本院卷附臺灣彰化地方法院九十年十月二十九日訊問筆錄），容與被
      告所辯大致相符，是被告所辯八十九年六月二十九日已未居住上址，尚信而有
      徵。
（四）至證人即上址房屋出租人丙○○○於本院雖證稱：上址承租人係半夜搬走，此
      係樓下鄰居告訴伊，半夜有人搬家的聲音云云，但其同時亦證述，伊至上址查
      看時，該承租人已搬走，但伊不記得伊係何時去看的等語在卷（詳本院九十年
      十月五日訊問筆錄），是證人丙○○○既對上址承租人係何時搬離不復記憶，
      而所言半夜搬走云云，又係聽自他人所述，顯屬傳言證據，是其證言實難資採
      為證據。
（五）末者告訴人雖一再陳稱遭被告毆打後有到中和派出所報案，但經本院函查台北
      縣警察局中和分局，據該分局函覆略以：八十九年六月間並無甲○○至派出所
      報傷害案之紀錄等，有該分局九十年九月二十一日九十北警中刑能字第三一九
      一八號函及檢附之陳報單乙份在卷可考。是告訴人所陳此節，亦難資為被告不
      利之認定。另被告於偵查中所提在職證明單，其上所載八十九年七月八日起至
      同年八月十九日止之任職期間，固與本件犯行之時間無涉，但亦無從反證被告
      有於八十九年六月二十九日毆打告訴人之情，自不足為被告不利之認定。
（六）綜上所述，告訴人之指訴既有瑕疵，另證人乙○○○之證詞亦不足採認，此外
      復查無其他積極證據足以證明被告有何公訴人所指傷害之犯行，揆諸首揭說明
      ，不能證明被告犯罪，本院自應為無罪之諭知。
據上論結，應依刑事訴訟法第三百零一條第一項前段，判決如主文。
本案經檢察官許景森到庭執行職務。
中      華      民      國    九十      年     十二     月     十七     日
                                      臺灣板橋地方法院刑事第四庭
                                          法  官  許仕楓
右正本證明與原本無異。
如不服本判決，應於判決送達後十日內向本院提出上訴狀。
                                          書記官  周百川
中      華      民      國    九十      年     十二     月     十七     日


司法院資訊處製作；財團法人民間司法改革基金會備份。
